【裁判字號】    97,交聲,84
【裁判日期】    970813
【裁判案由】    違反道路交通管理處罰條例聲明異議
【裁判全文】
臺灣苗栗地方法院交通事件裁定          97年度交聲字第84號
原處分機關  交通部公路總局新竹區監理所苗栗監理站
異  議  人
即受處分人  甲○○
上列異議人即受處分人因違反道路交通管理處罰條例案件，對交
通部公部總局新竹區監理所苗栗監理站於民國97年4 月30日所為
之竹監苗字第裁54-HC0000000號處分（原舉發案號：中縣警交字
第HC0000000 號），聲明異議，本院裁定如下：
    主  文
原處分關於罰鍰新臺幣玖佰元及記違規點數壹點部分撤銷。
前項撤銷部分不罰。
其餘異議駁回。
    理  由
一、原處分意旨略以：異議人即受處分人甲○○駕駛車牌號碼76
    00-KX 號自用小貨車，於民國97年3 月28日2 時50分，行經
    臺中縣豐勢路與明德路口處，為臺中縣警察局東勢分局東勢
    交通小隊員警舉發「1.闖紅燈（直行）2.不服交通稽查」之
    違規事實；嗣異議人於舉發單所裁應到案時間內到案，對原
    舉發單位舉發前開違規情事表示不服，經原處分機關調查後
    認異議人違規事實明確，原舉發單位之舉發並無不當，乃依
    道路交通管理處罰條例第53條第1 項（闖紅燈部分）、第60
    條第2項第1款（不服交通稽查部分）暨違反道路交通管理事
    件統一裁罰基準及處理細則第41條第4 項之規定，分別裁處
    異議人罰鍰新臺幣2,700 元及900 元，並依同條例第63條第
    1 項規定記違規點數4 點（闖紅燈記3 點、不服交通稽查記
    1 點）等語。
二、異議意旨略以：異議人行經違規地點處，在未到達之前，遠
    遠看到是紅燈，當然停下車，大約3 至4 分鐘，發現號誌好
    像故障，沒正常，才慢慢前行；當時並不知道員警在對方車
    道上馬上也闖紅燈把我攔下車來，且執勤時並未閃警示燈，
    路口有監視器可查；在開好罰單要我簽名，我拒簽，員警說
    會幫我簽，不簽沒關係，分明恐嚇百姓，因此向法院提出異
    議，請求撤銷原處分等語。
三、經查：
  (一)就原處分機關以異議人「駕車行經有燈光號誌管制之交岔路
    口闖紅燈」違規，裁處異議人罰鍰新臺幣2,700 元，並記違
    規點數3 點之處分部分：
  1.按汽車駕駛人，行經有燈光號誌管制之交岔路口闖紅燈，處
    新臺幣（下同）1,800 元以上5,400 元以下罰鍰，又汽車駕
    駛人，有違反道路交通管理處罰條例第53條情形者；除依原
    條款處罰鍰外，並記違規點數3 點，道路交通管理處罰條例
    第53條第1 項、第63條第1 項第3 款，分別定有明文。
  2.異議人對於在上揭時、地，駕駛車號7600-KX 號自用小貨車
    為警攔停之事實，並不否認，惟異議人矢口否認有上開違規
    行為。然經證人即本件舉發警員莊忠義到庭具結證稱：「（
    豐勢路與明德路的紅綠燈是否正常？）正常」、「（那路口
    之紅綠燈往豐原方向一般是維持幾秒？）100 秒，而明德路
    往豐原方向是40秒」、「（為何兩個方向之紅燈時間不一？
    ）因明德路是拓寬新建的道路，差不多二線道較長，因明德
    路的速限是70公里較快，而往石岡方向速限是50，速限慢的
    較久」、「我們有用V8拍攝是正常的，當時從明德路方向有
    一部車過來，那是綠燈，而異議人方向是紅燈」、「（轄區
    每個紅綠燈的亮燈時間是否都一樣？）不一樣」、「（原因
    ？）可能是道路關係」、「（紅燈亮燈的時間誰規定？）不
    知道，只有在交整勤務時才用手控，時段早上是7 時到8 時
    ，下午是17時到19時，但我只有在東勢大橋西端，不是本件
    發生之地方，本件紅綠燈是由石岡派出所處理的，我們當時
    是轄區巡邏發現的」、「（當時有無可能看錯人家闖紅燈？
    ）不可能，因我們正好在異議人正對面」、「（你們攔停時
    異議人車輛有無停下來？）他先闖紅燈，我們車子尾隨，我
    們是由同事以手勢攔停後，異議人就停車，我們警車是停下
    來之後才閃警燈」等語，有本院97年7 月24日訊問筆錄在卷
    可稽，並有臺中縣警察局東勢分局97年5 月22日中縣東警交
    字第0970 00 5611號函暨所附之道路交通管理事件現場圖1
    份附卷可憑。衡諸證人莊忠義係依法執行公務之人員，與異
    議人素不相識，並無宿怨，亦無仇隙，應無甘冒自身觸犯偽
    證罪之風險而設詞誣攀之理，故其證言應堪採信。又交通警
    員掣單舉發違反道路交通管理處罰條例所列之違規事實，本
    質上為行政處分，係公務員基於職務上權力，依法就特定之
    具體事件所為具公法上效果之單方行政行為，基於公務員為
    公法上行為具有公信力之原則，該行政處分當可被推定為有
    效。且查無任何證據足資證明執勤員警有何捏造事實違法取
    締之不法情事，而異議人亦未就執勤員警之舉發如何有誤，
    提出相關證據以供本院調查，則執勤員警本其維護交通秩序
    、安全職責所為之舉發，自應受到合法、正確之推定。
  3.另經本院當庭勘驗臺中縣警察局東勢分局提出之異議人違反
    道路交通管理事件蒐證光碟。勘驗結果為：異議人的車輛於
    本件路口紅燈時，確有停止，惟紅燈仍在亮燈時間，異議人
    有闖越該路口紅燈，當時後方仍有一輛車停止在等紅燈等情
    ，有本院97年7 月24日訊訊問筆錄可參。異議人雖以前詞置
    辯，惟上開地點之號誌燈並未故障，已如前述，異議人所為
    之指摘，經核並無依據。是異議人闖紅燈之違規事實明確，
    異議人前開所辯，洵非可採。
  (二)就原處分機關以異議人「不服從交通勤務警察或依法令執行
    交通指揮、稽查任務人員之指揮」違規，裁處異議人罰鍰新
    臺幣900元，並記違規點數1 點之處分部分：
  1.依證人莊忠義證稱：「（異議人有無駕車逃逸？）沒有」、
    「（異議人除了拒絕簽名，有無其他較暴力動作？）沒有」
    、「（有無以言語辱罵你們？）我忘了」、「（有無傷害你
    們或車輛動作？）沒有，只有聲音較大，起先是溫和，是後
    來越來越激動」、「（後來違規通知單有無交異議人收受？
    ）沒有，因當時異議人拒簽，是後來用寄的」、「當時我開
    紅單時，有請異議人簽名，他叫我們網開一面不要開，他看
    錯，但異議人聲音很大，且拒絕簽名，他口氣不好」等語，
    有本院97年7 月24日訊問筆錄在卷可稽，可見異議人除因情
    緒激動致口氣不好外，並無其他不服取締之行為。
  2.按道路交通管理處罰條例之立法目的，乃為加強道路交通管
    理，維護交通秩序，確保交通安全（該條例第1 條參照），
    依立法及體系解釋，該條例第60條第2 項所稱不服從交通勤
    務警察之「指揮」或「稽查」，當指與維護交通安全有關者
    而言，非謂任何命令式之言語或要求均屬之，此由內政部警
    政署70年7 月13日警署交字第19418 號函就「對交通違規不
    服稽查取締之事實認定」，列舉「拒絕查驗駕照、行照」、
    「拒絕停靠路邊接受稽查」、「以消極行為不服從稽查」等
    事由，即可佐證。據此，上開證人所稱異議人拒絕簽名及口
    氣不好縱使屬實，因未見有何合於前揭「指揮」要件之前提
    事實，難認異議人有不服從指揮之情事。另參以卷附舉發通
    知單，異議人即駕駛人之年籍資料及車主資料等均已填記完
    備，且未有代保管之物件，顯見異議人於警員攔停時，已依
    警員之指示出示行、駕照，並於員警開完罰單發還行照、駕
    照之時，始行離開，並無不出示行照、駕照或不服從員警之
    指示提前離開現場或有其他以消極行為不服從稽查等情形。
    至異議人縱於交通勤務警察稽查時，因爭執舉發內容而對執
    勤警察有態度不佳或為其他情緒性言詞之行為，然其既無上
    述所謂不服從稽查之情，此係另涉是否構成刑法妨害公務罪
    章或其他刑罰法律之問題，尚與不服從指揮或稽查之行為無
    涉。
  3.另異議人雖拒絕簽收舉發通知單，然道路交通管理事件統一
    裁罰標準及處理細則第11條第1 項第1 款規定：「行為人有
    道路交通管理處罰條例之情形者，應填製舉發違反道路交通
    管理事件通知單，被查獲之駕駛人或行為人為受處分人時，
    應將該通知單填記後交付該行為人簽名或蓋章收受之；拒絕
    簽章者，並記明其事由，視為已收受」。依此規定，異議人
    並非不得拒絕簽收舉發通知單，僅係應自負拒絕簽收之法律
    效果而已，與不服從指揮或稽查，仍屬有間。從而，上開證
    人所證事實，均不足據為異議人違反道路交通管理處罰條例
    第60條第2 項第1 款之事由。
五、綜上所述，本件異議人既有前揭闖紅燈之違規行為，原處分
    機關依道路交通管理處罰條例第53條第1 項、第63條第1 項
    第3 款之規定及違反道路交通管理事件統一裁罰基準表，裁
    處異議人罰鍰2,700 元，並記違規點數3 點，核無違法或不
    當之情事，聲明異議意旨僅執前詞，任意指摘原處分，並無
    理由，應予駁回。然就原處分機關以異議人不服交通稽查違
    規，而裁處異議人罰鍰900 元，並記違規點數1 點之處分部
    分，因舉發員警之舉證尚屬不足，復查無積極證據足證異議
    人有上開違規，是原處分機關就此所為之裁決處分即有未洽
    ，異議人此部分之異議為有理由，自應由本院將原處分撤銷
    ，改諭知異議人不罰，以資適法。
六、據上論斷，應依道路交通管理處罰條例第87條第2 項，道路
    交通案件處理辦法第19條、第20條前段，裁定如主文。
中    華    民    國    97    年    8     月    13    日
                  交通法庭  法  官  林卉聆
以上正本證明與原本無異。
如不服本裁定，應於送達後5 日內向本院提出抗告狀。
                            書記官  楊慧萍
中    華    民    國    97    年    8     月    13    日


司法院資訊處製作；財團法人民間司法改革基金會備份。
